【裁判字號】    96,訴,1205
【裁判日期】    970227
【裁判案由】    偽造文書等
【裁判全文】
臺灣臺北地方法院刑事判決              96年度訴字第1205號
公  訴  人  臺灣臺北地方法院檢察署檢察官
被      告  甲○○
                    樓
上列被告因偽造文書等案件，經檢察官提起公訴（九十六年度偵
字第一四九八二號），本院判決如下：
    主  文
甲○○竊盜，累犯，處有期徒刑貳月。又竊盜，累犯，處有期徒
刑貳月。又行使偽造私文書，足以生損害於他人，累犯，處有期
徒刑月，信用卡簽帳單上偽造「丙○○」之署名壹枚沒收。又
行使偽造私文書，足以生損害於他人，累犯，處有期徒刑月，
信用卡簽帳單上偽造「丙○○」之署名壹枚沒收。又行使偽造私
文書，足以生損害於他人，累犯，處有期徒刑月，信用卡簽帳
單上偽造「丙○○」之署名共肆枚均沒收。應執行有期徒刑捌月
，信用卡簽帳單上偽造「丙○○」之署名共陸枚均沒收。
    事  實
一、甲○○前於民國九十三年間因竊盜案件，經臺灣士林地方法
    院於九十三年十一月三十日以九十三年度士簡字第一三八三
    號簡易判決判處有期徒刑二月確定，甫於九十四年三月二十
    二日易科罰金執行完畢。而甲○○因罹患「病態性偷竊症」
    ，屬精神疾病中之衝動控制能力障礙症，無法抗拒偷竊之衝
    動，且因上開精神障礙、心智缺陷因素，使其辨識行為違法
    或依其辨識而行為之能力顯著減低，致萌意圖為自己不法所
    有之犯意，而先後為下列犯行：
  (一)於九十六年六月七日上午十一時許，在臺北市中山區○○○
    路○段78號 1樓有妮斯企業有限公司（下稱有妮斯公司）逛
    街購物，竟意圖為自己不法之所有，趁該店店長蔡英華未及
    注意之際，徒手竊取蔡英華所有放置於店內櫃臺收銀機上價
    值新臺幣（下同）一萬八千元，序號為 0000000-0000000號
    之摩托羅拉牌行動電話一支，得手後旋即離去。
  (二)又於九十六年七月二日上午八時許，在臺北縣蘆洲市○○路
    233號1樓「雅長久舞廳」內，趁丙○○學舞未及注意之際，
    徒手竊取丙○○所有，內有現金四萬五千元（起訴書誤繕為
    四千五百元）、身份證、健保卡、陽信商業銀行信用卡（卡
    號：0000000000000000，下稱系爭信用卡）、提款卡、中國
    信託商業銀行信用卡各一張及荷蘭銀行信用卡二張之LV長夾
    一個。
  (三)甲○○於竊得上開丙○○所有之系爭信用卡後，旋基於詐欺
    取財及行使偽造私文書之犯意，偽以系爭信用卡合法持卡人
    丙○○之身分，(1)先於九十六年七月二日上午十一時十分許
    ，至臺北市中山區○○○路○段78號1樓之3號億達服飾店，
    刷卡購買價值共計三千八百五十元之條紋長褲一件及針織衫
    三件，並在信用卡簽帳單持卡人欄偽簽丙○○之署名一枚後
    ，交予店員徐立蕙以行使之，致該店員誤信其為丙○○本人
    ，而允其消費，並將該等消費商品如數交付之，足以生損害
    於丙○○、億達服飾店及陽信商業銀行。(2)復於同日上午十
    一時三十分許，持系爭信用卡至臺北市中山區○○○路○段
    78號 1樓有妮斯公司，刷卡購買價值共計七千二百元之塑身
    內衣一件（起訴書誤繕為二件）、內衣二件及高腰內褲一件
    ，並在信用卡簽帳單持卡人欄偽簽丙○○之署名一枚後交付
    予店長蔡英華以行使之，致蔡英華誤信其為丙○○本人，而
    允其消費，並將上開商品如數交付之而得手，而足以生損害
    於丙○○、有妮斯公司及陽信商業銀行。(3)再於同日上午十
    一時四十分許，持系爭信用卡至臺北市中山區○○○路○段
    47號 2樓臺灣路易威登股份有限公司中山分公司（下稱路易
    威登公司），先刷卡購買價值五萬六千元之LV皮包二只，並
    於信用卡簽帳單上偽簽丙○○之署名一枚後交付店員，惟在
    未得手之際，復因又購買該公司價值二萬二千一百元之LV皮
    包一只，並接續在信用卡簽帳單持卡人欄偽簽丙○○之署名
    一枚交付店員羅佩菁而行使時，遭店員羅佩菁發現該簽帳單
    上字跡與丙○○於系爭信用卡後之簽名明顯不符，經要求甲○○再度於重新印製二筆交易之信用卡簽帳單上簽名，甲○○則又承前偽造文書及詐欺犯意，接續在二紙信用卡簽帳單
    上偽簽丙○○之署名各一枚後交付予店員羅佩菁，均足以生
    損害於丙○○、路易威登公司及陽信商業銀行，惟因其上簽
    名仍與系爭信用卡後丙○○之簽名不符，羅佩菁則取消其前
    揭二筆刷卡交易，拒絕其使用刷卡方式購物而詐欺未遂，並
    要求其以現金二萬三千元購買其中已應甲○○要求打洞之LV
    斜紋皮包一只，甲○○即交付自丙○○處所竊得之現金二萬
    三千元後離去。(4)嗣於同年月四日下午六時許，甲○○重回
    路易威登公司欲退換之前所購買之LV斜紋皮包時，遭羅佩菁
    認出並報警處理，當場扣得該LV斜紋皮包，及其所竊取丙○○所有之LV長夾一只及其內現金一萬四千六百元，並於獲得
    甲○○之同意後，於其位於臺北縣蘆洲市○○○路○段56號
    6 樓住處扣得其所詐得之條紋長褲一件、針織衫三件、內衣
    二件、塑身內衣一件、高腰三角褲一件等物品，而查獲上情
    。
二、案經臺北市政府警察局中山分局報告臺灣臺北地方法院檢察
    署檢察官偵查起訴。
    理  由
一、上開犯罪事實，被告甲○○除就其竊得證人丙○○LV長夾內
    有超過四千五百元之現金、丙○○之身分證、健保卡、荷蘭
    銀行信用卡二張，及曾使用所竊得之現金購買LV斜紋皮包一
    事予以否認外，餘均坦承不諱，核與證人蔡英華、羅佩菁於
    警詢、偵查中，證人丙○○於警詢、偵查及本院審理時證述
    物品遭竊及遭詐騙之事實大致相符，並有自願搜索同意書二
    紙、臺北市政府警察局物品發還領據三紙、中山分局扣押物
    品目錄表二紙、陽信商業銀行消費明細表一紙、信用卡簽帳
    單十三紙，與扣押物及現場照片七張在卷可佐，則被告此部
    分自白核與事實相符，應堪信為真正。
二、至被告甲○○雖辯稱：伊所竊得丙○○之LV長夾內僅有現金
    四千五百元及丙○○之名片、陽信商業銀行信用卡、提款卡
    及中國信託商業銀行之信用卡各一張，並非丙○○所稱有現
    金四萬五千元，且亦無丙○○之身份證、健保卡及荷蘭銀行
    信用卡等物，而其於九十六年七月二日於路易威登公司用現
    金所購得之LV斜紋背包一只，係用伊母乙○○○給伊看病用
    之醫藥費所給付，並非用所竊得丙○○長夾內之錢所為，警
    方於九十六年七月四日所扣得之現金一萬四千六百元亦為伊
    所有云云。然查：
  (一)被告於九十六年七月二日早上八時許，在臺北縣蘆洲市○○
    路233號1樓「雅長久舞廳」內，徒手竊得丙○○之LV長夾一
    只一節，前已明敘。而證人丙○○為繳交其九十六年六月份
    之中國信託信用卡款三萬二千四百三十元（繳款截止日為九
    十六年七月一日）、荷蘭銀行信用卡款四千二百元及電話費
    ，遂於同年六月二十二日預先自其永豐商業銀行東蘆洲分行
    存款帳戶提領現金五萬元置於LV長夾中以為繳付前揭費用之
    用，其中現金約四萬五千元連同LV長夾，卻於同年七月二日
    遭被告竊走等情，業據證人丙○○於警詢及本院審理時證述
    明確，並有永豐商業銀行東蘆洲分行往來明細查詢一覽表、
    中國信託商業銀行信用卡繳費單、匯款予荷蘭銀行之郵政劃
    撥儲金存款收據各一紙在卷可參，堪認證人丙○○所證曾於
    九十六年六月底提領現金五萬元，及其七月初需繳交上開信
    用卡款及費用之情並非虛構。且被告就其所竊得丙○○LV長
    夾中之現金金額，前於警詢中先係供稱僅有二千六百元，於
    本院訊問時又改稱為四千五百元，已有不符外，又其於本院
    訊問時所供：家中經濟係靠先生支撐，其平日雖與先生、小
    孩同住，然因小孩在讀書，其沒錢看病，故其母於九十六年
    六月初曾拿五萬元供其看病住院治療其精神上疾病之用，扣
    案之現金一萬四千六百元，即為其母所交付，扣案之LV斜紋
    皮包一只，亦係用其母所交付之金錢所購得云云，雖據被告
    提出勞工保險殘廢診斷書、馬偕紀念醫院（台北院區）乙種
    診斷證明書、臺北榮民總醫院診斷證明書各一紙為證，惟依
    證人即被告之母乙○○○於本院所證：「（被告就算有回到
    水上鄉的時候，你是否會給被告錢？）會，因為被告要看醫
    生，所以我會拿錢給被告。」、「（你一次給被告錢差不多
    給多少？）我大概一次給被告幾千元。」、「（你最多一次
    給被告多少錢？）幾千元。」等語，可知被告之母乙○○○
    並未如被告所述曾於六月初一次給付五萬元之醫藥費予其使
    用，再輔以證人乙○○○於本院審理時證稱，其現靠除草工
    作，每日賺取幾百元之工資，而其與被告一人居住在嘉義縣
    一人居住在臺北縣蘆洲市，見面交流亦不頻繁等情，亦可知
    其母可給予被告之經濟援助，應屬有限，則被告辯稱乙○○○曾於九十六年六月交付其現金五萬元云云，即不足採。而
    被告連治療疾病之醫藥費用尚須由母接濟，衡情當無足夠現
    金購買LV高級皮件之理，其卻於九十六年七月二日上午八時
    許竊得丙○○之LV長夾後，當日中午即得於路易威登公司拿
    出現金二萬三千元購買LV斜紋皮包一只，並於九十六年七月
    四日為警查獲當日，自該竊得之LV長夾中扣得現金一萬四千
    六百元，則前揭現金當屬丙○○放置於遭竊之LV長夾中之現
    金無疑，被告辯稱前揭現金及LV斜紋皮包一只為其所有云云
    ，顯屬卸責之詞，核無足採。
  (二)另被告所竊得丙○○之LV長夾中尚有丙○○之身分證、健保
    卡及荷蘭銀行信用卡等物一節，已據證人丙○○於警詢及本
    院審理時證述綦詳，其所證除陽信商業銀行信用卡外之其他
    信用卡，均已遭其停卡，不得使用等情，核與證人即意達服
    飾店店員徐立蕙於警詢中所證：「（甲○○當日所持之陽信
    商業銀行信用卡、卡號：0000000000000000盜刷時，有無發
    現異常？簽帳單是否由甲○○所簽名？當時是否有比對簽名
    筆跡？）她當日有持另外兩張信用卡刷卡，但被拒絕交易，
    因我們公司的機器也常發生這情形，我就不以為意，……。
    」等語相符，是證人丙○○證稱被告所竊得其LV長夾中，尚
    有身分證、健保卡各一張及荷蘭銀行信用卡二張應屬實在，
    被告辯稱並未竊得前揭物品云云，應不足採。
  (三)是本件被告竊盜及偽造文書犯行明確，應予依法論科。
三、論罪科刑：
  (一)核被告甲○○所為，就犯罪事實一(一)、(二)部分，均係犯刑法
    第三百二十條第一項之普通竊盜罪；就犯罪事實一(三)(1)、(2)
    部分，則均係犯刑法第二百十六條、第二百十條之行使偽造
    私文書罪及同法第三百三十九條第一項之詐欺取財罪；就犯
    罪事實一(三)(3)部分，因被告於購買LV皮包時，雖已交付偽造
    丙○○簽名之信用卡簽帳單而著手於詐欺之行為，然因遭店
    員識破，拒絕其以刷卡方式購買而未遂，係未遂犯，核係犯
    刑法第二百十六條、第二百十條行使偽造私文書罪及同法第
    三百三十九條第一項、第三項詐欺取財未遂罪。被告多次於
    信用卡簽帳單上偽造丙○○簽名之行為，係偽造私文書之部
    分行為，又其偽造私文書之低度行為，為行使偽造私文書之
    高度行為所吸收，均不另論罪。其於路易威登公司多次刷卡
    及購買LV皮包之行為，其時間密接，侵害者亦係同一法益，
    屬接續犯，僅分別成立一行使偽造私文書罪及一詐欺取財未
    遂罪。又被告以一施用詐術之行為，同時行使偽造私文書並
    詐取財物，而觸犯數罪名，為想像競合犯，依刑法第五十五
    條規定，應從一重行使偽造私文書罪處斷。被告上開二次竊
    盜及三次行使偽造私文書犯行，犯意各別，行為互殊，應予
    分論併罰。
  (二)又被告甲○○前於九十三年間因竊盜案件，經臺灣士林地方
    法院於九十三年十一月三十日以九十三年度士簡字第一三八
    三號簡易判決判處有期徒刑二月確定，甫於九十四年三月二
    十二日易科罰金執行完畢一節，有卷附臺灣高等法院被告前
    案紀錄表一紙可考，其於有期徒刑執行完畢後，五年內故意
    再犯本件有期徒刑以上之罪，均為累犯，應依刑法第四十七
    條第一項之規定均加重其刑。另被告於九十六年六月初因多
    次竊盜案件，經臺灣士林地方法院檢察署檢察官偵查向臺灣
    士林地方法院聲請簡易判決處刑，經該院於同年十一月十九
    日就被告前揭竊盜行為送交臺北榮民總醫院鑑定其行為時精
    神狀態之結果，該院認：「黃女（即被告）整體智力測驗表
    現位於邊緣程度，在情緒行為方面，黃女顯示具有中度身心
    症狀困擾之指標，其中在強迫性症狀指標更位於嚴重困擾之
    程度，精神狀態檢查顯示黃女情緒顯焦慮不安，有哭泣行為
    ，黃女長其於精神科醫療院所診治，症狀為憂鬱心情、激躁
    不安、失眠、壓力感、悲觀想法、安眠藥依賴及濫用、衝動
    想哭、無法控制之偷竊行為及多次自殺行為，在司法精神病
    理學上，黃女經診斷為『病態性偷竊症』，屬精神疾病中之
    衝動控制能力障礙症，主要症狀為無法抗拒偷竊的衝動而連
    續行竊，以此推論黃女於犯案時因受衝動控制能力障礙影響
    ，其控制能力較普通人之平均程度顯著減低」等情，因認被
    告於該案件中因「病態性偷竊症」控制能力顯著減低，有精
    神障礙或其他心智缺陷，致其辨識行為違法或依其辨識而行
    為之能力顯著減低之情況，臺灣士林地方法院因而認定其於
    犯罪時有精神障礙或其他心智缺陷，至其辨識行為違法或依
    其辨識而行為之能力顯著減低，依刑法第十九條第二項之規
    定予以減刑一情，有臺灣士林地方法院九十六年度速偵字第
    一一一號聲請簡易判決處刑書、臺灣士林地方法院九十七年
    度簡字第一八號刑事簡易判決及臺北榮民總醫院精神狀況檢
    定書各一份在卷可按，而參酌精神上疾病有其不易治癒之特
    性，且其有無需經鑑定，不得僅憑證人證述而為認定，而被
    告於本案之犯罪時間與該案相近，又前揭精神狀況鑑定書係
    於本案犯後之九十六年十一月十九日所為，做成該鑑定書之
    臺北榮民總醫院係經行政院衛生署指定之身心障礙鑑定醫院
    及專責精神照護之具專業知識技術醫院，其鑑定結果應具公
    信力等情形，則該鑑定書之鑑定結果應足為本院認定被告於
    本件犯罪時精神狀態之依據，是應認被告於本案案發時，有
    因精神障礙或其他心智缺陷，致其依其辨識而行為之能力顯
    著減低之情況，而應依刑法第十九條第二項之規定減輕其刑
    ，並先加後減之。
  (三)爰審酌被告甲○○係因罹患「病態性偷竊症」，使其依其辨
    識而行為之能力顯著減低，致竊取他人物品並盜刷他人信用
    卡購物，且犯後坦承大部分犯行，所竊得及購得之物品亦大
    部分已返還被害人，態度尚可等一切情狀，分別量處如主文
    所示之刑，並定其應執行之刑。又被告於犯罪事實一(三)(1)、
    (2)、(3)中，所各別偽造「丙○○」之簽名共六枚，係偽造之
    署押，應均依刑法第二百十九條之規定沒收之。另扣案現金
    一萬四千六百元及LV斜紋皮包一只，分別係被告所竊得及以
    所竊得之金錢所變得之財物（即仍以贓物論），均非被告所
    有，爰不另宣告沒收，附此敘明。
據上論斷，應依刑事訴訟法第二百九十九條第一項前段，刑法第
三百二十條第一項、第二百十六條、第二百十條、第二百十九條
、第五十五條、第四十七條第一項、第十九條第二項、第五十一
條第五款，刑法施行法第一條之一，判決如主文。
本案經檢察官葉雅婷到庭執行職務。
中    華    民    國    97    年     2    月    27    日
            臺灣臺北地方法院刑事第二庭
                                    審判長法  官  劉煌基
                                          法  官  賴淑美
                                          法  官  劉秀君
上正本證明與原本無異。
如不服本判決，應於判決送達後10日內向本院提出上訴狀（應抄
附繕本）。告訴人或被害人如對於本判決不服者，應具備理由請
求檢察官上訴，其上訴期間之計算係以檢察官收受判決正本之日
期為準。
                                          書記官  吳俊龍
中    華    民    國    97    年    2     月    27    日


司法院資訊處製作；財團法人民間司法改革基金會備份。
